臺灣臺南地方法院臺南簡易庭民事判決
110年度南簡字第985號
原      告  陳麗屏  
            林裕銓  
            林詩淵  
共      同
訴訟代理人  趙友貿律師
被      告  蔡建元  
上列當事人間請求清償債務事件，經臺灣新北地方法院三重簡易
庭裁定移送本院管轄（110年度重簡字第893號），本院於民國11
0年8月24日言詞辯論終結，判決如下：
    主      文
被告應給付原告新臺幣45萬元，及自民國110年4月19日起至清償
日止，按年息百分之5計算之利息。
訴訟費用新臺幣4,850元由被告負擔。
本判決得假執行。　
　　事實及理由
一、本件被告經合法通知，未於言詞辯論期日到場，核無民事訴
    訟法第386條所列各款情形，爰依原告之聲請，由其一造辯
    論而為判決。
二、原告起訴主張：被告積欠訴外人童鈺卿新臺幣(下同)45萬元
    ，邀約訴外人林能進擔任連帶保證人，由被告開立如附表一
    所示本票2紙交付予童鈺卿收受，由林能進在其上背書。詎
    被告於本票到期日給付票面金額予童鈺卿，經童鈺卿催討未
    果後，童鈺卿轉向林能進請求給付，由林能進開立如附表二
    所示之支票交付童鈺卿，代被告清償45萬元後，由童鈺卿於
    95年3月23日簽立切結書交付林能進收執為憑。嗣林能進於9
    6年10月27日死亡，原告為其全體繼承人，爰依繼承及民法
    第312條前段或第749條或票據法第124條及第96條之規定，
    擇一請求被告給付45萬元，並聲明：如主文第1項所示。
三、被告未於言詞辯論期日到場，亦未提出書狀作何聲明或陳述
    。
四、本院之判斷：
　㈠按就債之履行有利害關係之第三人為清償者，於其清償之限
    度內承受債權人之權利，民法第312條本文定有明文。該所
    稱之第三人代位權，係一種法律上之債權移轉，同法第295
    條第1項有關「讓與債權時，該債權之擔保及其他從屬之權
    利，隨同移轉於受讓人」之規定當應類推適用。若就債之履
    行有利害關係之第三人為全部清償者，其得行使代位權之範
    圍，應為債權人原權利之全部，並及於人之擔保或物之擔保
    等一切從屬之權利(最高法院109年度台上字第2108號判決意
    旨參照)，準此，該第三人即得按其代償限度就債權人之權
    利，以自己之名義，行使債權人之權利。原告主張之事實，
    業據其提出如附表一所示之本票2紙及童鈺卿書立切結書為
    證(見三重簡易庭卷第21-25頁)。觀諸上開切結書記載：「
    茲因林能進替代蔡建元背書兩張本票，第一張是民國九十五
    年三月二日號碼083726金額新台幣貳拾伍萬元正，第二張是
    民國九十五年三月八日號碼083727金額新台幣貳拾萬元正，
    立據本人童鈺卿獲得林能進全數理賠(分九張支票償清)，爾
    後童鈺卿與林能進如再有關於支票背書之事，一切無效，童
    鈺卿放棄追訴權。九張支票償清(95.4.15)(95.5.15)(95.6.
    15)(95.7.15)(95.8.15)(95.9.15)(95.10.15)特此聲明。立
    據人童鈺卿，J200XXXXXX，民國九十五年三月二十三日筆」
    ，核與原告前開主張相符，是依上開說明，林能進就被告與
    童鈺卿間之債務履行為有利害關係之第三人，其已代被告向
    童鈺卿清償債務45萬元，則原告於45萬元限度內，承受童鈺
    卿對被告之債權，得以自己之名義，行使童鈺卿對被告之債
    權請求權，堪可認定。
　㈡按稱消費借貸者，謂當事人一方移轉金錢或其他代替物之所
    有權於他方，而約定他方以種類品質、數量相同之物返還之
    契約；借用人應於約定期限內，返還與借用物種類、品質、
    數量相同之物，民法第474條第1項及第478條前段分別定有
    明文。次按繼承人自繼承開始時，除本法另有規定外，承受
    被繼承人財產上之一切權利、義務；繼承人有數人時，在分
    割遺產前，各繼承人對於遺產全部為公同共有；公同共有物
    之處分及其他之權利行使，除法律另有規定外，應得公同共
    有人全體之同意，民法第1148條第1項前段、第1151條及第8
    28條第3項亦定有明文。故繼承人繼承之債權，為公同共有
    ，其受領該債權之清償，應共同為之，除得全體繼承人同意
    外，無由其中一人或數人受領之權（最高法院101年度台上
    字第1254號判決意旨參照）。查，林能進已取得童鈺卿對被
    告之債權，業如前述，惟陳林能進已於96年10月27日死亡，
    其全體繼承人為原告即配偶陳麗屏、長子林裕銓、長女林詩
    淵等3人，均未拋棄繼承，此有林能進之除戶戶籍謄本、繼
    承系統表、全體法定繼承人戶籍謄本及臺灣臺北地方法院11
    0年8月18日北院忠家110年科繼1103字第1109023126號函在
    卷可稽(見本院卷第35-39、43頁)。是原告依據民法第312條
    前段及第1148條之規定，請求被告給付45萬元，於法有據。
    又原告依民法第749條、第312條，或票據法第124條、第96
    條之規定，對被告為同一聲明之請求，並請求本院擇一為其
    有利之判決，惟原告依民法第312條規定，本於消費借貸之
    法律關係，請求被告給付45萬元，既有理由，則關於其另依
    民法第749條，及票據法第124條、第96條等規定併為請求部
    分，本院即無庸再予審究。
　㈢末按給付無確定期限者，債務人於債權人得請求給付時，經
    其催告而未為給付，自受催告時起，負遲延責任；其經債權
    人起訴而送達訴狀，或依督促程序送達支付命令，或為其他
    相類之行為，與催告有同一之效力；遲延之債務以支付金錢
    為標的者，債權人得請求依法定利率計算之遲延利息；而應
    付利息之債務，其利率未經約定，亦無法律可據者，週年利
    率為百分之5，民法第229條第2項、第233條第1項及第203條
    分別定有明文。原告請求被告給付之前開金額，係屬給付未
    有確定期限之金錢債權，其請求自民事起訴狀繕本送達被告
    之翌日即110年4月19日(於110年4月8日寄存送達於被告戶籍
    地之警察機關，依民事訴訟法第138條第2項之規定，於110
    年4月18日發生送達效力，送達證書見三重簡易庭卷第31頁)
    起，按週年利率百分之5計算之遲延利息，亦屬有據，應予
    准許。　　
五、綜上所述，原告依民法第1153條、第828條第3項、第312條
    之規定，請求被告給付45萬元，及自110年4月19日起至清償
    日止，按年息5％計算之利息，為有理由，應予准許。　　
六、末按訴訟費用，由敗訴之當事人負擔；法院為終局判決時，
    應依職權為訴訟費用之裁判，民事訴訟法第78條、第87條第
    1項定有明文。查本件訴訟費用確定為4,850元（即第一審裁
    判費），應由敗訴之被告負擔，爰依職權確定如主文第2項
    所示。
七、本件係屬民事訴訟法第427條第1項簡易訴訟事件所為被告敗
    訴之判決，依同法第389條第1項第3款規定，應依職權宣告
    假執行。
八、據上論結：本件原告之訴為有理由，判決如主文。
中　　華　　民　　國　　110 　年　　9 　　月　　7 　　日
                  臺灣臺南地方法院臺南簡易庭
                                  法  官  張桂美
以上正本證明與原本無異。
如不服本判決，應於判決送達後20日內，向本院提出上訴狀並表
明上訴理由，如於本判決宣示後送達前提起上訴者，應於判決送
達後20日內補提上訴理由書（須附繕本）。
如委任律師提起上訴者，應一併繳納上訴審裁判費。
中　　華　　民　　國　　110 　年　　9 　　月　　7 　　日
                                  書記官  薛雅云

　　　　　　　　　　　　　　　　　
附表一： 本票       發  票  日 發票人 票面金額 (新臺幣) 到期日 票據號碼 94年8月12日 蔡建元 20萬元 95年3月8日 TH083727 94年8月12日 蔡建元 25萬元 95年3月2日 TH083726 

附表二：支票      編 號 發票人 支票號碼 發票日期 票面金額 (新臺幣) 付款銀行 1 林能進 立揚門富有限公司 SY0000000 95年4月15日 5萬元 台北銀行雙園分行 2 林能進 立揚門富有限公司 SY0000000 95年5月15日 5萬元 台北銀行雙園分行 3 林能進 立揚門富有限公司 SY0000000 95年6月15日 5萬元 台北銀行雙園分行 4 林能進 立揚門富有限公司 SY0000000 95年7月15日 5萬元 台北銀行雙園分行 5 林能進 立揚門富有限公司 SY0000000 95年8月15日 5萬元 台北銀行雙園分行 6 林能進 立揚門富有限公司 SY0000000 95年9月15日 5萬元 台北銀行雙園分行 7 林能進 立揚門富有限公司 SY0000000 95年10月15日 5萬元 台北銀行雙園分行 8 林能進 立揚門富有限公司 SY0000000 95年11月15日 5萬元 台北銀行雙園分行 9 林能進 立揚門富有限公司 SY0000000 95年12月15日 5萬元 台北銀行雙園分行